臺灣高等法院民事判決
                                     108年度再易字第80號
再 審原 告  李凱國
訴訟代理人  劉韋廷律師
            蔡秉叡律師
            葉正揚律師
再 審被 告  李琬婷

上列當事人間分割共有物等事件，再審原告對於中華民國108年6
月12日本院107年度上字第930號一部已確定之判決，提起再審之
訴，本院於109年9月8日言詞辯論終結，判決如下：
    主  文
再審之訴駁回。
再審訴訟費用由再審原告負擔。
    理  由
一、按再審之訴，應於30日之不變期間內提起；前項期間，自判
    決確定時起算，判決於送達前確定者，自送達時起算，民事
    訴訟法第500條第1項、第2項前段定有明文。本件再審原告
    就本院107年度上字第930號判決一部為再審之訴(此部分下
    稱原確定判決），該判決於民國108年6月21日送達再審原告
    （本院卷一第103至105頁），則再審原告於108年7月18日對
    原確定判決提起本件再審之訴（本院卷一第3頁），未逾30
    日之法定不變期間，先予敘明。
二、再審原告主張：原確定判決認定坐落新北市○○區○○段0地號
    土地(應有部分74/10,000)及同段2605建號之不動產（合稱
    系爭房地）為兩造共有而准予變價分割，卻駁回再審原告相
    當租金分配之請求，違反民法第179條規定、民事訴訟法第2
    22條第3項、及民法第94條、第95條、第98條規定，有民事
    訴訟法第496條第1項第1款之再審事由；另原確定判決漏未
    斟酌再審原告提出之LINE對話截圖及106年1月17日寄發之存
    證信函，亦有民事訴訟法第497條之再審事由，爰聲明：㈠原
    確定判決不利於再審原告部分廢棄。㈡上開廢棄部分，再審
    被告應給付再審原告新臺幣(下同)53萬5,707元，及自前訴
    訟程序起訴狀繕本送達翌日起至清償日止，按年息5%計算之
    利息。
三、再審被告則以：系爭房地為伊出資所購，再審原告非所有權
    人，自無收取系爭房地租金之權利，其提起本件再審之訴為
    無理由等語置辯，並答辯聲明：再審原告之訴駁回。
四、經查：
  ㈠民事訴訟法第496條第1項第1款再審事由部分：
    ①按判決適用法規顯有錯誤者，得以再審之訴對於確定終局
      判決聲明不服。民事訴訟法第496條第1項第1款定有明文
      。所謂「適用法規顯有錯誤者」，係指確定判決所適用之
      法規顯然不合於法律規定，或與司法院現存有效及大法官
      會議之解釋，顯然違反者而言。不包括事實審法院認定事
      實錯誤、取捨證據失當、漏未斟酌證據、判決不備理由及
      在學說上諸說併存致發生法律上見解歧異等情形在內。又
      適用法規顯有錯誤，包含消極不適用法規（大法官會議釋
      字第177號解釋參照)。再者，意思表示之解釋屬事實認定
      之範疇，事實審法院解釋意思表示，縱有不當，不生適用
      法規顯有錯誤問題。
    ②經查，原確定判決引用再審原告於最後言詞辯論期日之陳
      述及當日庭呈之民事陳述意見㈢狀內容為本(見原確定判決
      書第5頁)，以再審原告自承其因母親之勸導而同意不向
      再審被告要求分配租金，進而認定再審被告無不當得利等
      情，乃原確定判決取捨證據後依職權認定之事實，縱有錯
      誤，或解釋再審原告之意思表示有不當，依前說明，亦無
      原確定判決適用法規顯有錯誤之情。再審原告雖整理前訴
      訟程序再審原告歷次之陳述及筆錄內容(本院卷一第6至7
      頁、卷二第253至254頁)、LINE對話截圖及106年1月17日
      存證信函(本院卷一第11、91、93頁)、未探求真意(本院
      卷一第12至13頁)等事證，主張原確定判決積極適用法規
      顯有錯誤或違反經驗、論理及證據法則，且未適用前開民
      法及民事訴訟法規定之消極不適用法規云云，揆前說明，
      係屬證據採摘、事實認定及意思表示解釋範疇，不屬此款
      之再審事由。
    ③又按「最高法院於中華民國一百零七年十二月七日本法修
      正施行前依法選編之判例，若無裁判全文可資查考者，應
      停止適用。未經前項規定停止適用之判例，其效力與未經
      選編為判例之最高法院裁判相同。」法院組織法第57條之
      1第1項、第2項定有明文。此乃新增條文，考諸立法理由
      ，選編判例之規定刪除後，先前已經依法選編之判例，仍
      應予以明確定位，故新增本條規定。最高法院於107年12
      月7日本法修正施行前依法選編之判例，若無該判例之裁
      判全文可資查考者，因無裁判所依憑之事實可供參佐，背
      離司法個案裁判之本質，應自本條文生效後停止適用。其
      餘先前已經依法選編之判例，應回歸裁判之本質，即最高
      法院某一庭先前所為之「裁判」，與未經選編為判例之其
      他最高法院先前裁判效力相同。是最高法院民事庭、刑事
      庭各庭擬與此部分判例所示法律見解歧異時，則以判例基
      礎事實的「先前裁判本身」為準，依循本法第51條之2之
      歧異提案程序處理。又決議制度於大法庭制度施行後，當
      然廢止，不待明文規定。關於最高法院先前已作成之決議
      ，僅是最高法院先前「曾經」表示的法律見解，若欲提交
      大法庭，仍應回歸「先前裁判」，亦即，最高法院民事庭
      、刑事庭各庭應以依據系爭決議意旨作成的「後續裁判」
      ，來認定是否具有裁判歧異情形。準此，再審原告主張原
      確定判決消極不適用最高法院51年台上字第101號、69年
      台上字第771號等判例、79年度第1次民事庭總會決議，而
      有本條款之再審事由云云(本院卷二第252至255頁)，不足
      為取。
  ㈡民事訴訟法第497條再審事由部分：
    ①依第466條不得上訴於第三審法院之事件，除前條規定外，
      其經第二審確定之判決，如就足影響於判決之重要證物，
      漏未斟酌，或當事人有正當理由不到場，法院為一造辯論
      判決者，亦得提起再審之訴。民事訴訟法第497條亦有明
      文。所謂就足影響於判決之重要證物，漏未斟酌，係指足
      以影響於判決基礎之重要證物，於前訴訟程序業已提出，
      然未經確定判決加以斟酌，或不予調查或未為判斷，且該
      證物足以動搖原確定判決基礎者而言。如已在確定判決理
      由中說明無調查之必要，或縱經斟酌亦不足影響判決基礎
      者，即與漏未斟酌有間，不得據為本條所定之再審理由。
    ②查，再審原告援引LINE截圖及存證信函，主張母親103年11
      月9日往生，至少於106年1月17日後，再審原告未同意再
      審被告收取租金而不分配(本院卷一第15至17頁)。惟，前
      審本於認事、採證之職權行使，審酌最後言詞辯論期日再
      審原告所述，基於母親勸導而不請求相當租金，及該日再
      審原告當庭提出書狀，記載基於母親之勸導而未請求，乃
      前審本於取捨證據、認定事實及解釋意思表示之職權行使
      ，斟酌全辯論意旨及調查證據之結果，認定再審被告收取
      全部租金，非無法律上原因，已說明理由及證據(原確定
      判決事實及理由欄，本院卷一第55頁)，並交代本件事證
      已臻明確，兩造其餘之攻擊或防禦方法及所用之證據，經
      本院斟酌後，認為均不足以影響本判決之結果，爰不逐一
      論列(事實及理由欄，同卷第55至56頁)，足見原確定判
      決業於判決理由論述其得心證之理由及相關證據取捨，再
      審原告於前訴訟程序言詞辯論終結前，固已提出LINE對話
      截圖及存證信函，惟經斟酌後，不足影響判決之結果如上
      述，並非未予斟酌。再審原告指摘原確定判決，漏未審酌
      LINE截圖及存證信函等重要證物，有民事訴訟法第497條
      規定之再審事由，洵非有理。
五、綜上，再審原告主張原確定判決有民事訴訟法第496條第1項
    第1款、及第497條規定之再審事由，為無理由，應駁回之。
六、據上論結，本件再審之訴為無理由，爰依民事訴訟法第505
    條、第78條，判決如主文。
中　　華　　民　　國　　109 　年　　9 　　月　　22　　日
                  民事第二十庭    
                      審判長法  官  周祖民 
                            法  官  鄭威莉
                            法  官  馬傲霜  
正本係照原本作成。
不得上訴。
中　　華　　民　　國　　109 　年　　9 　　月　　23　　日
　　　　　　　　　　　　　
　　　　　　　　　　　　　  書記官  劉文珠